臺灣士林地方法院交通事件裁定　　　 100年度交聲字第1026號
原處分機關　臺北市交通事件裁決所
異議人即
受處分人　　陳應明
　　　　　　　　　　　號4樓
上列異議人因違反道路交通管理處罰條例案件，對於臺北市交通
事件裁決所於民國100 年10月20日所為之處分（原處分案號：北
市裁申字第裁22-A1A250643號），聲明異議，本院裁定如下：
    主  文
異議駁回。
    理  由
一、按汽車行駛至交岔路口，轉彎車應讓直行車先行。道路交通
    安全規則第一百零二條第一項第七款定有明文。又汽車駕駛
    人轉彎時，有轉彎車不讓直行車先行，處新臺幣六百元以上
    一千八百元以下罰鍰，又汽車駕駛人違反同條例第四十八條
    者，除依原條款處罰鍰外，並予記違規點數一點，道路交通
    管理處罰條例第四十八條第一項第六款、第六十三條第一項
    第一款分別定有明文。次按汽車駕駛人，駕駛汽車有違反道
    路交通安全規則，因而肇事致人受傷者，記違規點數三點，
    道路交通管理處罰條例第六十一條第三項定有明文。
二、原處分意旨略以：異議人即受處分人於民國一百年八月一日
    十時二十分許，駕駛車號ＣＰ－七八二一號自小客車（下稱
    違規車輛），在臺北市○○○路一三○巷由南向北行駛至肇
    事地點左轉彎時，因未讓直行車先行，致與當時由邱懷進所
    騎乘之ＢＩＩ－四二五號重型機車遭異議人所駕駛之違規車
    輛發生碰撞，邱懷進因而人車倒地、手腳受有多處擦傷，並
    滑行至陳森林所駕駛之九四八－ＤＬ計程車，與其車輛發生
    碰撞，為到場處理之臺北市政府警察局交通大隊員警製單舉
    發異議人有「左轉彎車不讓直行車先行」及「違反道路交通
    安全規則肇事致人受傷」之違規行為，經原處分機關臺北市
    交通裁決所（下簡稱原處分機關）認定違規事實明確，爰分
    別依道路交通管理處罰條例第四十八條第一項第六款之規定
    ，裁處異議人罰鍰九百元，第六十三條第一項第一款規定記
    違規點數一點、第六十一條第三項之規定記違點點數三點，
    合計違規點數四點等語。
三、異議意旨略以：
（一）依現場道路監視器所拍攝之畫面顯示，車號ＢＩＩ－四二
      五號機車騎士行經榮民總醫院及臺北護理學院時，未遵守
      道路交通安全規則第九十三條第一項第二款之規定，為肇
      事主因，依異議人所認知之舊法規，轉彎車已達中心處開
      始轉彎，直行車應讓轉彎車先行，基於行政程序法第八條
      信賴保護原則，異議人至轉彎路口已善盡停車再開、注意
      號誌、打方向燈、注意對向直行車輛之責任，但是仍遭未
      善盡作好應隨時停車準備義務之車號ＢＩＩ－四二五號機
      車撞及車後保保險桿，政府不可能永遠不修改法律，人民
      也不可能知悉每一項法律之修改，信賴保護原則乃在保護
      人民對於國家正當合理的信賴，人民因信賴特定行正行為
      所形成之法秩序，而安排其生活或處置其財產時，不能因
      為嗣後行為行為或法律之變更而影響人民之既得權益，使
      其遭受不可預見之損害。
（二）本件舉發通知單之內容上下文顯然無法互相呼應，且完全
      無文字意義上的相互關聯，舉發違反法條本身已有明顯瑕
      疵，本交通意外之路口為一般市區道路而非為高速公路、
      快速公路或設站管制之道路，臺北市政府警察局交通警察
      大隊事故處理組引用錯誤或不精確之法律條文，不當剝奪
      及限制憲法賦予人民之自由權及財產權，該行政行為已違
      反法律之明確性原則。舉發違反道路交通管理事件通知單
      所稱之肇事舉發並非當場舉發，亦非逕行舉發，其舉發之
      授權法源依據乃是根據道路交通事故處理規範而來，但卻
      未註明當事人受傷之情形，已明顯違反授權法律即道路交
      通事故處理規範第十八條第三項之明確規定
（三）一個正常人不可能故意去違反交通規則造成另外一個無冤
      無仇之陌生人受傷，況且，異議人在進行左轉彎之前，已
      善盡停車再開、注意號誌、打方向燈、注意對向直行車輛
      之責任，至於被撞及右側車尾之際，本人當時注意義務應
      該在前方之路況及號誌，車尾並非異議人能注意或應注意
      之處所，雖然道路交通管理處罰條例第八十五條第四款規
      定：「依本條例規定逕行舉發或同時併處罰其他人之案件
      ，推定受逕行舉發人或該其他人有過失。」，因本案舉發
      之法源依據未符合逕行舉發之條件，因此無法適用上開法
      條，為此請求撤銷原處分云云。
四、經查：
（一）本件異議人係於一百年八月一日十時二十分許，駕駛違規
      車輛，在臺北市○○○路一三○巷由南向北行駛至肇事地
      點左轉彎時，因未讓直行車先行，致與當時由邱懷進所騎
      乘之ＢＩＩ－四二五號重型機車遭異議人所駕駛之違規車
      輛發生碰撞，邱懷進因而人車倒地、手腳受有多處擦傷，
      並滑行至陳森林所駕駛之九四八－ＤＬ計程車，與其車輛
      發生碰撞，為警擎單舉發，異議人不服申訴後，原處分機
      關認事證明確，於一百年十月二十日以北市裁罰字第裁二
      二－Ａ一Ａ二五○六四三號裁決異議人罰鍰新臺幣九百元
      ，並計違規點數四點等情，有臺北市政府警察局北市警交
      大字第Ａ一Ａ二五○六四三號舉發通知單、北市裁罰字第
      裁二二－Ａ一Ａ二五○六四三號裁決書各一份在卷可稽，
      堪信為真實。
（二）查「異議人駕駛違規車輛沿天母西路一三○巷南向北行駛
      至肇事地點左轉彎時，右側車身與沿同路北向南外側車道
      行駛之車號ＢＩＩ－四二五號普通重型機車右前側車發生
      碰撞後，再與沿同路同向內側車道行駛之車號九四八－Ｄ
      Ｌ計程車前車頭而肇事，依異議人於交通事故談話紀錄表
      所述：「…沿天母西南往北直行…左轉天母西路一三○巷
      約一至二秒，右側車身與天母西北往南直行不明車道之重
      機車ＢＩＩ－四二五號不明部位碰撞而肇事。」乙節，有
      臺北市政府警察局交通警察大隊一百年九月十九日北市警
      交大事字第一○○三六○七八二○○號函及臺北市政府警
      察局交通事故談話紀錄表一紙在卷可佐，而依道路交通現
      場圖可知，異議人駕駛違規車輛自天母西路一三○巷南向
      北行駛至肇事地點左轉彎時，與邱懷進所騎乘之ＢＩＩ－
      四二五號普通重型機車發生碰撞，且依臺北市政府警察局
      交通警察大隊道路交通事故初步分析研判表所載：「Ｂ車
      駕駛（按指第二當事人邱懷進駕駛ＢＩＩ－四二五號普通
      重型機車之部分）稱：沿天母西路一三○巷北向南外側車
      道行駛至肇事地點時，右側車身與沿同路對向左轉過來之
      Ａ車（按指第一當事人陳應明即異議人駕駛ＣＰ－七八二
      一號自小客車之部分）右側車身發生碰撞滑倒後，車輛與
      同路同向內側車道行駛之Ｃ車（按指第三當事人陳森林所
      駕駛九四八－ＤＬ計程車之部分）前車頭發生碰撞而肇事
      」等節，經核與第三當事人陳森林所述：「沿天母西路一
      三○巷北向南外側車道至行駛肇事地點時，與我同向行駛
      在外側車道之Ｂ車與沿同路對向左轉過來之Ａ車發生碰撞
      ，致Ｂ車摔倒滑行至我車前與我車前頭發生碰撞而肇事。
      」等語互核大致相符，復有臺北市政府警察局交通事故談
      話紀錄表二紙附卷可稽，足證異議人所駕駛之違規車輛確
      有轉彎車不讓直行車先行之違規事實，導致第二當事人邱
      懷進所駕駛之ＢＩＩ－四二五號普通重型機車與異議人所
      駕駛之違規車輛發生碰撞，而滑行至第三當事人陳森林所
      駕駛之九四八－ＤＬ計程車之車前頭甚明。至依前揭道路
      交通安全規則第一百零二條第一項第七款之規定，業已明
      示轉彎車與直行車之路權，應以直行車為優先，故轉彎車
      應予禮讓，自無異議人所指至轉彎路口已善盡停車再開、
      注意號誌、打方向燈、注意對向直行車輛之責任，但是仍
      遭未善盡作好應隨時停車準備義務之車號ＢＩＩ－四二五
      號機車撞及車後保保險桿之事由存在；況且，異議人所指
      述第二當事人邱懷進未減速慢行乙節，並無其他證據足以
      證明確有此一情事存在，因此，異議人此部分抗辯，並不
      可採。
（三）其次，本案依道路交通安全規則第一百零二條第一項第七
      款規定：「汽車行駛至交岔路口，轉彎車應讓直行車先行
      。」，道路交通管理處罰條例及道路交通安全規則有關「
      讓車」之規定，旨在確認行車順序及劃分道路路權，以維
      護交通往來之安全，故所謂「讓」者，當指車輛駕駛人必
      須將車輛暫停，待有路權之他車通過、安全無虞時，始能
      再繼續通行之謂，路口路權之規定，並未因車輛行駛距離
      而有所變更，此係本院判斷交通事故職務上所已知之事項
      ；再佐以臺北市○○道路交通事故補充資料表可知，第二
      當事人邱懷進因此有「手腳多處擦傷」之傷害發生，乃肇
      因於異議人所駕駛之違規車輛所致，而邱懷進經送往臺北
      榮民總醫院救護其傷害乙節，亦據臺北市政府警察局交通
      警察大隊一百年九月十九日北市警交大事字第一○○三六
      ○七八二○○號函載明屬實附卷可參，故異議人行駛至交
      岔路口，屬於轉彎車輛，本即應依上開規則讓具有路權之
      第二當事人邱懷進所駕駛之ＢＩＩ－四二五號普通重型機
      車先行；惟異議人不僅侵入對向車道之路權，並因此與第
      二當事人邱懷進所駕駛之ＢＩＩ－四二五號普通重型機車
      發生碰撞，足見邱懷進所受「手腳多處擦傷」之結果，顯
      與異議人之違規行為間具有相當因果關係；易言之，異議
      人左轉彎時未「讓」直行車先行，亦未將車輛暫停、待有
      路權之邱懷進所駕駛之ＢＩＩ－四二五號普通重型機車通
      過，因而肇事致邱懷進受有上揭傷害，顯係違反道路交通
      安全規則第一百零二條第一項第七款之規定，因而致人受
      傷，彰彰甚明。異議人雖以：「本交通意外之路口為一般
      市區道路而非為高速公路、快速公路或設站管制之道路，
      臺北市政府警察局交通警察大隊事故處理組引用錯誤或不
      精確之法律條文，不當剝奪及限制憲法賦予人民之自由權
      及財產權，該行政行為已違反法律之明確性原則。」資為
      異議之理由，然臺北市政府警察局交通警察大隊及臺北市
      交通事件裁決所均係依道路交通管理處罰條例第四十八條
      第一項第六款、第六十一條第三項之規定資為處罰之依據
      ，並無引用錯誤或不精確之法律條文，亦無不當剝奪及限
      制憲法賦予人民之自由權及財產權、甚至違反法律之明確
      性原則之問題，異議人此部分之異議，容有誤會。至於異
      議人所指摘：「未註明當事人受傷之情形，已明顯違反授
      權法律即道路交通事故處理規範第十八條第三項之明確規
      定」云云，經核亦與事實不符，蓋以臺北市政府警察局一
      百年八月十八日所製作之舉發違反道路交通管理事件通知
      單上已明確記載「違反道路交通安全規則致人受傷。」之
      內容，並無異議人所指摘「未註明當事人受傷之情形」，
      故異議人此部分之異議亦難認為有理由。至於異議人另主
      張依舊法第一百零二條之信賴保護原則云云，因其係領有
      執照之人，應對於交通安全規則有了解及遵守之義務，且
      交通安全規則業已依法公布施行，顯無信賴保護原則所指
      信賴之基礎存在，故異議人認其信賴值得保護乙節，亦乏
      依據。
（四）至於異議人主張：「在進行左轉彎之前，已善盡停車再開
      、注意號誌、打方向燈、注意對向直行車輛之責任，至於
      被撞及右側車尾之際，本人當時注意義務應該在前方之路
      況及號誌，車尾並非異議人能注意或應注意之處所。」云
      云，經核亦與事實未符，正是因為異議人未依上揭「讓車
      」之方式（即：車輛駕駛人必須將車輛暫停，待有路權之
      他車通過、安全無虞時，始能再繼續通行之謂），始會造
      成其在臺北市○○○路一三○巷由南向北行駛至肇事地點
      左轉彎時，與當時由邱懷進所騎乘之ＢＩＩ－四二五號重
      型機車遭異議人所駕駛之違規車輛發生碰撞，邱懷進因而
      人車倒地、手腳受有多處擦傷，並滑行至陳森林所駕駛之
      九四八－ＤＬ計程車車前頭之結果，故異議人主張其已盡
      注意義務、車尾之部分並非其能注意或應注意之處所云云
      ，自難資為有利於異議人之認定。另按交通警員製單舉發
      違反道路交通管理處罰條例所列之違規事實，本質上為行
      政處分，係公務員基於職務上權力，依法就特定之具體事
      件所為具公法上效果之單方行政行為，基於公務員為公法
      上行為具有公信力之原則，該行政處分當可被推定為真正
      ，其據以依法處分之事實認定亦為正確無誤，本此公信原
      則，乃立法者賦予行政機關制定違反道路交通事件統一裁
      罰標準及處理細則，使執勤警員得當機處分以維護交通秩
      序、安全之行政目的，若謂公務員一切行政行為均需預留
      證據以證其實，則國家行政勢必窒礙難行，且違反道路交
      通管理處罰條例之案件，除逕行舉發之情形外，本不以錄
      影或照片為唯一之證據方法，道路交通事故初步分析研判
      表、道路交通事故現場圖及肇事當時之談話紀錄，均足資
      為認定有無違反道路交通管理處罰條例之證明。本案異議
      人徒言指摘本件不符合舉發之要件，然並未提出充足之證
      據供本院調查究竟有何違反逕行舉發要件之行政處分，此
      部分之異議，亦難認為有理由，附此敘明。
（五）綜上所述，本件事證明確，異議人違規事實堪以認定。原
      處分機關認為異議人違規事實明確，爰依道路交通管理處
      罰條例爰分別依道路交通管理處罰條例第四十八條第一項
      第六款之規定，裁處異議人罰鍰九百元，第六十三條第一
      項第一款規定記違規點數一點、第六十一條第三項之規定
      記違點點數三點，合計違規點數四點等節，認事用法均無
      不當，從而，異議人所為之聲明異議為無理由，應予駁回
      。
五、據上論斷，應依道路交通事件處理辦法第十八條，裁定如主
    文。
中    華    民    國  100     年    11    月    17    日
                  刑事第八庭法  官  黃翰義
以上正本證明與原本無異。
如不服本裁定應於送達後5日內向本院提出抗告狀。
                            書記官  謝文傑
中    華    民    國  100     年    11    月    18    日